【裁判字號】    98,家抗,30
【裁判日期】    980618
【裁判案由】    代管遺產管理費用
【裁判全文】
臺灣臺北地方法院民事裁定              98年度家抗字第30號
抗  告  人  李學權
相  對  人  行政院國軍退除役官兵輔導委員會台北縣榮民服務
            處即被繼承人甲○○之遺產管理人
法定代理人  高華柱
代  理  人  乙○○
上列當事人間聲請代管遺產管理費用事件，抗告人對於民國97年
11月24日本院97年度家聲字第445 號裁定提起抗告，本院裁定如
下：
    主  文
抗告駁回。
原裁定所核定抗告人代管遺產之報酬金應變更為新台幣貳萬柒仟
柒佰零參元。
聲請及抗告費用由被繼承人甲○○之遺產負擔。
    理  由
一、抗告人於原審聲請及抗告意旨略以：抗告人前經鈞院以96年
    度財管字第47號民事裁定指定為被繼承人甲○○之遺產管理
    人後，積極執行遺產管理人之職務，如聯絡家屬、製作財產
    目錄、債權人、債務人名冊等，嗣因發現被繼承人甲○○為
    退除役官兵，依法應由相對人為其遺產管理人，乃向鈞院陳
    報准予解任，經鈞院民國97年7 月25日以97年度家聲字第37
    6 號民事裁定准予抗告人解任，並改由相對人為遺產管理人
    ，然抗告人已執行遺產管理人之職務一年餘，自得請求代管
    遺產報酬，爰依非訟事件法第166 條第1 項第3 款規定，聲
    請酌定抗告人代管被繼承人甲○○之遺產之報酬。詎原審僅
    核定抗告人代管遺產報酬為新台幣（下同）2,986 元，顯不
    合理，為此提起抗告，求為廢棄原裁定，請求重新酌定遺產
    管理人酬金等語。
二、按遺產管理人因管理遺產花費心力、勞力，自得請求報酬，
    此觀民法第1183條規定自明。而經法院指定之遺產管理人，
    因被繼承人並無親屬會議可資酌定報酬數額，故其得依非訟
    事件法第166 條第1 項第3 款規定向法院聲請代管遺產報酬
    。此際法院得參照財政部所頒之「代管無人承認繼承遺產作
    業要點」第14點規定，以其報酬請求標準不得低於孳息收入
    部分十分之三及遺產現值百分之一定之，亦即以被繼承人之
    遺產依上開要點計算報酬。再按法院酌定遺產管理人之報酬
    ，其金額之多寡應如何認為相當，原屬於法院職權裁量之範
    圍，雖非當事人所可任意指摘；惟抗告法院仍得依職權認定
    該報酬金是否相當，予以提高或降低之。而法院定遺產管理
    人之報酬金時，自須斟酌遺產管理人所付出心力及勞力、被
    繼承人之遺產總額及參照上開「代管無人承認繼承遺產作業
    要點」第14點規定為衡酌之標準，如所定金額顯不相當，自
    無不許當事人對此抗告之理。本件原審雖酌定抗告人代管被
    繼承人甲○○遺產之報酬金為2,986 元，惟抗告人主張其擔
    任遺產管理人一年多來，積極處理遺產事宜（如聯絡家屬、
    製作財產目錄、債權人、債務人名冊等），且被繼承人甲○
    ○遺產總額為277 萬260 元，按百分之一計算其報酬應為2
    萬7,703 元等情，業據其提出本院97年度家聲字第47號民事
    裁定、遺產保存處置事項報告表、遺產（資產負債）清冊、
    遺產核定通知書等件為證，並為相對人所不爭執（見本院98
    年5 月25日準備程序筆錄），堪信為真實。準此，本院認抗
    告人代管被繼承人甲○○遺產之報酬金以按被繼承人甲○○
    遺產總額277 萬260 元之百分之一計算即2 萬7,703 元（元
    以下四捨五入）為適當。抗告論旨指摘原裁定所核定報酬金
    額過低，聲明廢棄，固無理由。惟其所定報酬金額應予提高
    如主文第二項所示。爰裁定如主文。
中    華    民    國    98    年    6     月    18    日
                  家事法庭審判長法  官  曾部倫
                                法  官  黃桂興
                                法  官  吳素勤
以上正本係照原本作成。
本裁定不得抗告。
中    華    民    國    98    年    6     月    18    日
                                書記官  郭麗琴


司法院資訊處製作；財團法人民間司法改革基金會備份。
